【裁判字號】    99,訴緝,7
【裁判日期】    990208
【裁判案由】    藥事法等
【裁判全文】
臺灣板橋地方法院刑事判決               99年度訴緝字第7號
公  訴  人  臺灣板橋地方法院檢察署檢察官
被      告  甲○○
上列被告因違反藥事法案件，經檢察官提起公訴（98年度偵字第
5776號），被告於準備程序中就被訴事實為有罪之陳述，本院合
議庭裁定由受命法官獨任行簡式審判程序，並判決如下：
    主    文
甲○○明知為禁藥而轉讓，累犯，處有期徒刑柒月。
    事  實
一、甲○○前於民國95年間因施用第二級毒品案件，經臺灣桃園
    地方法院以95年度桃簡字第1451號判處有期徒刑5 月確定。
    又於同年間因持有第一級毒品案件，經同院以95年度桃簡字
    第1939號判處有期徒刑5 月確定。嗣同院再以96年度聲字第
    608 號裁定將前述2 罪定應執行刑為有期徒刑9 月，96年9
    月11日易科罰金執行完畢。詎猶不知警惕，明知甲基安非他
    命乃毒品危害防制條例所定第二級毒品，亦係經中央衛生主
    管機關依藥事法規定明令公告禁止使用之禁藥，依法不得轉
    讓，竟基於轉讓禁藥即第二級毒品甲基安非他命之故意，於
    98年2 月15日8 時許，在其臺北縣鶯歌鎮○○路381 巷2 弄
    16號3 樓租屋處，以新臺幣2,000 元向前來兜售、真實姓名
    年籍不詳綽號「小四」之成年男子購入甲基安非他命1 包（
    重量不詳）後，即於同日9 時許以將該包甲基安非他命結晶
    置入吸食器後點火燒烤之方式，施用第二級毒品甲基安非他
    命1 次（此部分犯行業經本院以98年度訴字第1347號判處有
    期徒刑6 月確定）。其後，又於同日10時許在同址，以將前
    開仍有甲基安非他命殘留之吸食器交予他人以相同方式施用
    之方式，接續無償轉讓甲基安非他命（量微不詳）予周俊儀
    、洪碧鳳、邱健斌、翁文田等4 人。嗣員警於同日11時許在
    上址經甲○○同意搜索後，當場扣得吸食器2 組、酒精燈1
    組及玻璃球2 個（均經本院98年度訴字第1347號確定判決諭
    知沒收），因而查悉上情。
二、案經臺北縣政府警察局三峽分局報請臺灣板橋地方法院檢察
    署檢察官偵查起訴。
    理  由
一、上揭犯罪事實，業經被告於本院審理中坦承不諱，核與證人
    周俊儀、洪碧鳳、邱健斌、翁文田所述大致相符，並有吸食
    器2 組、酒精燈1 組及玻璃球2 個扣案為憑，堪認被告前揭
    自白屬實。本案事證明確，被告犯行已堪認定。
二、按甲基安非他命業經行政院衛生署以75年7 月11日衛署藥字
    第597627號公告禁止使用，屬藥事法規定之禁藥，亦同時屬
    毒品危害防制條例第2 條第2 項第2 款所定之第二級毒品，
    依法不得轉讓。又藥事法第83條第1 項係於93年4 月21日修
    正公布，同年月23日施行，為毒品危害防制條例之後法，且
    藥事法第83條第1 項之法定刑為7 年以下有期徒刑，得併科
    新臺幣500 萬元以下罰金，與毒品危害防制條例第8 條第2
    項之法定刑為6 月以上5 年以下有期徒刑，得併科新臺幣70
    萬元以下罰金相較，自以藥事法第83條第1 項之法定刑為重
    ，參以毒品之範圍尚包括影響精神物質與其製品，而藥事之
    管理，亦非僅止於藥品之管理，毒品危害防制條例與藥事法
    二者間並無必然之特別法與普通法關係。故除有轉讓之第二
    級毒品達毒品危害防制條例第8 條第6 項之一定數量，經依
    法加重後之法定刑較藥事法第83條第1 項之法定刑為重之情
    形外，因藥事法第83條第1 項為後法，且為重法，應優先適
    用藥事法處罰（最高法院97年臺非字第397 號判決參照）。
    本案被告所轉讓之甲基安非他命數量甚微，顯未達毒品危害
    防制條例第8 條第6 項所定之加重標準（即淨重10公克），
    故本案當應依藥事法之規定處斷。核被告所為，係犯藥事法
    第83條第1 項之轉讓禁藥罪。其轉讓禁藥前持有禁藥之低度
    行為，應為其轉讓之高度行為所吸收，不另論罪。又其於密
    接之時間，在同一地點，以相同方式轉讓禁藥甲基安非他命
    予周俊儀、洪碧鳳、邱健斌、翁文田等4 人，屬接續犯，應
    僅論以一罪。另查被告前於95年間因施用第二級毒品案件，
    經臺灣桃園地方法院以95年度桃簡字第1451號判處有期徒刑
    5 月確定。又於同年間因持有第一級毒品案件，經同院以95
    年度桃簡字第1939號判處有期徒刑5 月確定。嗣同院再以96
    年度聲字第608 號裁定將前述2 罪定應執行刑為有期徒刑9
    月，96年9 月11日易科罰金執行完畢，有臺灣高等法院被告
    前案紀錄表在卷可查，其於前案有期徒刑執行完畢後5 年內
    ，再故意犯本案有期徒刑以上之罪，屬累犯，應依法加重其
    刑。爰審酌被告轉讓禁藥與他人施用，所為助長吸毒歪風，
    戕害他人身心健康，並損及社會善良風俗，兼衡其犯罪之動
    機與目的、轉讓數量之多寡、智識程度、犯後坦承犯行態度
    良好等一切情狀，量處如主文所示之刑。扣案之吸食器2組
    、酒精燈1 組及玻璃球2 個固係被告所有用以轉讓之工具，
    然其既經本院98年度訴字第1347號確定判決諭知沒收，即無
    重複諭知沒收之必要，爰不另為沒收之諭知。
三、按除被告所犯為死刑、無期徒刑、最輕本刑為3 年以上有期
    徒刑之罪或高等法院管轄第一審案件者外，於前條第1 項程
    序進行中，被告先就被訴事實為有罪之陳述時，審判長得告
    知被告簡式審判程序之旨，並聽取當事人、代理人、辯護人
    及輔佐人之意見後，裁定進行簡式審判程序，刑事訴訟法第
    273 條之1 第1 項定有明文。本案被告被訴轉讓禁藥罪之法
    定本刑為「7 年以下有期徒刑，得併科新臺幣5 百萬元以下
    罰金」，其於本院準備程序期日就被訴事實為有罪之陳述後
    ，經告知被告簡式審判程序之旨，並聽取被告及檢察官之意
    見後，本院合議庭認宜改用簡式審判程序，乃裁定由受命
    法官獨任行簡式審判程序審理之，附此說明。
據上論斷，應依刑事訴訟法第273 條之1 第1 項、第299 條第1
項前段，藥事法第83條第1 項，刑法第11條前段、第47條第1項
，判決如主文。
本案經檢察官林慈雁到庭執行職務。
中    華    民    國    99    年    2     月    8     日
                  刑事第十三庭  法  官  楊明佳
上列正本證明與原本無異。
如不服本判決，應於判決送達後10日內敘明上訴理由，向本院提
出上訴狀 (應附繕本) ，上訴於臺灣高等法院。其未敘述上訴理
由者，應於上訴期間屆滿後20日內向本院補提理由書「切勿逕送
上級法院」。
                                書記官  林金良
中    華    民    國    99    年    2     月    8     日
附錄本案論罪科刑法條全文：
藥事法第83條
明知為偽藥或禁藥，而販賣、供應、調劑、運送、寄藏、牙保、
轉讓或意圖販賣而陳列者，處7 年以下有期徒刑，得併科新臺幣
5 百萬元以下罰金。
犯前項之罪，因而致人於死者，處7 年以上有期徒刑，致重傷者
，處3 年以上12年以下有期徒刑。
因過失犯第1 項之罪者，處2 年以下有期徒刑、拘役或科新臺幣
30萬元以下罰金。
第 1 項之未遂犯罰之。

司法院資訊處製作；財團法人民間司法改革基金會備份。
